臺灣高等法院刑事裁定
109年度抗字第1614號
抗  告  人  
即  受刑人  劉洧呈



上列抗告人即受刑人因聲請定其應執行刑案件，不服臺灣新竹地
方法院中華民國109年8月19日裁定（109年度聲字第1155號），
提起抗告，本院裁定如下：
    主  文
抗告駁回。                                             
    理  由
一、原裁定以：抗告人即受刑人劉洧呈犯如原裁定附表所示之罪
    ，經判處如該附表所示之刑，均分別確定在案，此有本院被
    告前案紀錄表在卷可稽，經核閱各該刑事判決後認為無誤（
    但檢察官聲請書附表編號1、2犯罪日期欄應分別更正為「10
    7年12月26日起至107年12月28日止」、「108年1月17日、10
    8年1月18日」，編號1、2偵查（自訴）機關年度案號欄應分
    別補充為「新竹地檢108年度偵字第7878號等」、「新竹地
    檢108年度偵字第7745號等」，編號2最後事實審案號欄及確
    定判決案號欄均應補充為「109年度金訴字第52號、109年度
    訴字第271號」）。茲檢察官聲請定抗告人應執行之刑，原
    審法院審核認屬正當，因而就抗告人所犯如上開附表所示各
    罪所處之刑，定應執行刑為有期徒刑2年10月。經核於法尚
    無不合。
二、抗告意旨略以：民國94年間刪除刑法第56條連續犯規定，於
    95年7月1日改實施一罪一罰規定代之，惟對於部分習慣犯、
    成癮犯等是否因一罪一罰、數罪併罰致刑罰過重，產生行輕
    法重之不合理現象，不無可議。有鑑於此，各級法院對數罪
    併罰更定執行刑案件，仍有諸多似採連續犯、概括犯意之客
    觀認定作為裁量參據，以免失之不公，請參照本院臺中分院
    104年度抗字第66號、本院107年度原上訴字第98號、107年
    度抗字第1460號、99年度抗字第229號、臺灣桃園地方法院1
    08年度聲字第1209號、臺灣新竹地方法院98年度聲字第2535
    號等裁判。抗告人因連續犯下多起詐欺等罪，經法院判處有
    期徒刑3年1月，更定應執行刑2年10月，固屬咎由自取，然
    以抗告人之犯罪目的、動機、手段程度、犯後態度、所生危
    害及當時所處環境背景等，實難令抗告人折服，請本至公至
    正、悲天憫人之心，給予合理公平之裁定，以法律專業及經
    驗法則為基礎，給予從輕、最有利於抗告人之裁定云云。
三、按裁判確定前犯數罪者，併合處罰之；又數罪併罰有二裁判
    以上，宣告多數有期徒刑者，於各刑中之最長期以上，各刑
    合併之刑期以下，定其應執行之刑期，刑法第51條第5款、
    第53條規定甚明。執行刑之量定，雖係事實審法院自由裁量
    之職權，惟法律上屬於自由裁量事項，尚非概無法律性之拘
    束，在法律上有其外部界限及內部界限，前者為法律之具體
    規定，使法院得以具體選擇為適當裁判，此為自由裁量之外
    部界限。後者則為法院為自由裁量時，應考量法律之目的、
    法律秩序之理念所在，此為自由裁量之內部界限。法院為裁
    判時，二者均不得有所踰越。在數罪併罰而有二裁判以上，
    應定其應執行刑之案件，法院所為刑之酌定，固屬自由裁量
    事項，然對於法律之內、外部界限，仍均應受其拘束。倘其
    所酌定之執行刑，並未違背刑法第51條各款所定之方法或範
    圍（即法律之外部性界限），亦無明顯違背公平、比例原則
    或整體法律秩序之理念（即法律之內部性界限）者，即不得
    任意指為違法或不當（最高法院102年度台抗字第596號、10
    1年度台抗字第280號裁定意旨參照）。
四、經查：
  ㈠抗告人因犯如原裁定附表所示詐欺等罪，經原審法院分別判
    處如該附表所示之刑確定在案，此有各該判決及本院被告前
    案紀錄表附卷可參。原裁定依檢察官之聲請，就上開各罪定
    應執行刑為有期徒刑2年10月，從形式上觀察，乃於各刑中
    之最長期（即有期徒刑1年5月）以上、就原裁定附表編號2
    部分前定之執行刑（即有期徒刑1年8月）加計其他裁判宣告
    之刑（即原裁定附表編號1部分）之總和（即有期徒刑3年1
    月）以下（各刑之合併刑期雖達有期徒刑6年1月，然定其應
    執行刑時，依不利益變更禁止原則，不得逾前定之執行刑加
    計其他裁判宣告之刑之總和即有期徒刑3年1月），定其應執
    行之刑。又抗告人於107年12月間、108年1月間犯加重詐欺
    罪共5罪，顯然輕忽法律，未深切悔改，自不宜給予過度刑
    罰優惠。原審在上開範圍內，對抗告人所犯上開各罪再予適
    當之刑罰折扣，而裁定應執行有期徒刑2年10月，並未逾越
    刑法第51條第5款所定法律之外部性界限，其定應執行刑之
    裁量權行使，亦未逾越法律授予裁量權之目的，尚無顯然濫
    用裁量權而違反公平原則、比例原則之情形，亦不悖於法律
    秩序之理念，自符合法規範之目的，而無違反內部性界限之
    可言，尚難遽指為違法或不當。
　㈡刑法刪除連續犯規定之立法意旨，係基於連續犯原為數罪之
    本質及刑罰公平原則之考量，以其修正既難以週延，爰予刪
    除（參照其立法理由二）。至連續犯之規定刪除後，對於部
    分習慣犯，例如竊盜、吸毒等犯罪，在實務運用上，固可參
    考德、日等國之經驗，委由學界及實務以補充解釋之方式，
    發展接續犯之概念，對於合乎「接續犯」或「包括的一罪」
    之情形，認為構成單一之犯罪，避免因適用數罪併罰而使刑
    罰過重產生不合理之現象（參照其立法理由四）；然此僅在
    限縮適用數罪併罰之範圍，並非指對於適用數罪併罰規定者
    ，應從輕酌定其應執行刑。是不得因連續犯之刪除，即認犯
    數罪者，應從輕定其應執行之刑。又個案情節不一，尚難比
    附援引。而執行刑之酌定，尤無必須一定比例、折數衡定之
    理；是無從引用他案酌定應執行刑之比例，作為本案酌定之
    刑是否適法之判斷基準（最高法院106年度台抗字第114號裁
    定意旨參照）。況原裁定抗告人應執行之刑（2年10月，即3
    4個月），約為抗告人所犯各罪「原宣告刑加總刑度」（6年
    1月，即73個月）之47%（計算式：34÷73≒0.47，四捨五入）
    ，顯已考量抗告人所犯各罪反應出之人格特性，並權衡審酌
    其行為責任與整體刑法目的及相關刑事政策等因素，而未逾
    越法律外部界限及內部界限，核屬法院裁量職權之適法行使
    。
　㈢綜上所述，抗告意旨無非係對原審定執行刑裁量權之適法行
    使，徒憑己見，任意指摘，並不足採，其抗告為無理由，應
    予駁回。　
據上論斷，應依刑事訴訟法第412條，裁定如主文。
中　　華　　民　　國　　109 　年　　10　　月　　5 　　日
                  刑事第十六庭  審判長法　官  葉騰瑞
                                      法　官  廖紋妤
                                      法　官  陳芃宇
以上正本證明與原本無異。
如不服本裁定，應於收受送達後五日內向本院提出再抗告狀。
                                      書記官  李佳芬
中　　華　　民　　國　　109 　年　　10　　月　　7 　　日